臺灣高等法院刑事判決　　　　　　　　　　　　　　　　九十一年度上訴字第五號
　　上　訴　人
　　即　被　告　乙○○
　　指定辯護人　本院甲○
右上訴人因公共危險案件，不服臺灣臺北地方法院八十九年度訴字第七三一號，中華
民國九十年十一月二十三日第一審判決（起訴案號：臺灣臺北地方法院檢察署八十九
年度偵字第六五一一號），提起上訴，本院判決如左：
    主    文
上訴駁回。
    事    實
一、乙○○曾於民國八十五年間因詐欺案件，經臺灣臺北地方法院判處有期徒刑十月
    ，於八十六年五月二十一日執行完畢，竟不知悔改，於八十九年三月二十二日晚
    間九時二十五分許，因見台北市○○區○○街九十號一樓之大門開啟，其竟至進
    門處與現供人使用住宅相連之倉庫內，明知如在該倉庫內引燃木炭勢將導致火勢
    蔓延燃燒至相連之住宅，竟持打火機引燃該倉庫內堆放木炭之袋子引起火光，而
    著手放火燒燬現供人使用之住宅，嗣為屋主丙○○、丁○○發現，丙○○從後追
捕，由屋內人士將火撲滅因而未遂，旋於當日晚間九時三十分許，在臺北市○○
    街一○四號前，由丙○○當場逮捕，並由屋內人士報警查獲，並扣得其所有供犯
    罪所用之打火機乙只及該燒燬之袋子乙個。
二、案經丙○○訴由臺北市政府警察局萬華分局報請台灣台北地方法院檢察署檢察官
    偵查起訴。
    理    由
一、訊據上訴人即被告乙○○矢口否認有放火犯行，辯稱：當天其喝完酒後係在台北
    市○○街一○四號前抽煙即被逮捕送往警局，並未曾到過峨嵋街九十號一樓，亦
    無縱火云云。惟查：
（一）本件起火地點在台北市○○街九十號一樓進門處與現供人使用之住宅相連之倉
      庫內，起火之原因係因遭不明人士侵入以點火物燃燒塑膠袋所導致，且塑膠袋
      有燒焦痕跡，係因現場住戶發現立即撲滅，始未延燒建築物及波及鄰近建築物
      之事實，此有原審九十年十一月七日勘驗筆錄及照片、台北市消防局火災出動
      觀察記錄、火場紀錄表及照片在卷可證（見原審卷第二十五頁至第三十頁、第
      一一四頁）。
（二）案發時被告乙○○確曾在現場放火，因遭人發現始逃往峨嵋街一○四號，為丙○○當場逮捕之事實，業據告訴人丙○○於偵查中指訴：當日未營業，其係在
      店內休息看電視，嗣因其妻至倉庫整理東西，發現被告正持打火機點燃裝有木
      炭之塑膠袋並產生火光，其妻即證人丁○○旋即跑回來通知，其至倉庫一看，
      亦發現身穿黑衣，並戴帽子之被告正在放火，其問被告在做什麼，被告立刻逃
      跑，其即騎機車自後追捕，在台北市○○街一○四號前將被告當場逮捕等語綦
      詳（見偵查卷第八頁背面、第三十八頁背面）。並於原審審判中到庭證稱：其
      至倉庫查看，發現身穿黑衣，戴有黑帽之被告正彎著腰半蹲著持打火機點燃裝
      有木炭之塑膠袋，其問被告在做什麼，被告立即逃跑，其便騎機車追趕，從發
      現被告至追趕的過程，被告從未離開其視線，我當時追到被告時他手上還拿著
      打火機，嗣在峨嵋街一○四號前逮捕被告，被告坐在該處很喘，手持打火機，
      並無點煙之動作，嗣警方趕到便將被告交由警方處理，警方將被告帶回現場詢
      問為何在此放火後，便將被告帶回警察局製作筆錄，嗣後回家發現袖上有因與
      被告拉扯而沾黑之木炭灰，當天其未曾營業，並未碰過木炭等語綦詳（見原審
      卷第一四三頁至第一四五頁、第一四八頁），核與證人丁○○於偵訊中證述：
      當日其看完電視後便至倉庫整理東西，發現身穿黑衣、戴黑帽之被告正持打火
      機點燃裝有木炭之塑膠袋，其趕緊通知其夫即告訴人丙○○，二人一同至倉庫
      查看，被告仍在原處持打火機點火，嗣經其夫騎機車追趕，在台北市○○街一
      ○四號當場逮捕等語（見偵查卷第十一頁背面、第三十八頁背面）。並於原審
      審判中到庭證稱：「我確定是在庭被告，我很清楚記得他的臉、身材」、「當
      時他面向我，他蹲著面向我，他從外面進來點火，我從裡面窗戶向外看，可以
      看到他的臉」等語相符（見原審卷第一三八頁、第一四一頁），而被告亦供稱
      其當時身著深色外套及戴黑色鴨舌帽（見偵查卷第二十三頁背面），並有警訊
      時丙○○、丁○○當場指認被告之口卡照片在卷可憑（見偵查卷第十四頁）；
      按丙○○、丁○○與被告素不相識，又無宿怨，經其指述縱火之犯行歷歷，並
      就其身著顏色、帽子及其乘機車追趕逮捕等情，衡諸常情，應無誣陷之理，顯
      見丙○○、丁○○之證詞應可採信。又查證人丁○○於本院證稱：「（能否確
      定係在庭被告乙○○所為？）是」、「（為何於第一次警備隊筆錄時沒有確定
      係在庭被告乙○○所為？）作筆錄時警員只要我形容，一開始我就有指認是他
      ，後來也有要我指認」、「（為何於第一次警備隊筆錄時沒有明確指認係在庭
      被告乙○○所為？）警察沒有這樣問，只要我形容，我從頭到尾都說是他，警
      員有問我看到跟抓到的是不是同一人？我說是」等語（見本院卷九十一年七月
      八日訊問筆錄），足證丙○○、丁○○自始指認係被告放火無誤。
（三）又證人即到場查獲之警員戊○○於本院到庭證稱：「我當場問被害人夫妻是否
      是被告點火的，被害人夫妻說是，且經指認。才帶回警備隊製作筆錄」（見本
      院卷九十一年七月八日訊問筆錄）；且證人戊○○於原審證稱：「其至現場時
      ，發現裝有木炭之塑膠袋上有燃燒之痕跡，並有炭灰掉落地面，其確實曾帶被
      告至起火現場訊問在該處做何事，被告當時稱係在該處點煙，並於製作完警訊
      筆錄時，發現被告手上沾滿木炭灰」等語明確（見見原審卷第一二四頁、第一
      二五頁），被告於警訊中亦曾供稱其係在案發現場點煙（見偵查卷第六頁背面
      ），並有現場照片及打火機乙只、該原裝有木炭經燒燬之袋子乙個扣案可稽，
      依被告所辯其未曾至起火地點，僅在查獲地點點煙，則其手上會沾有木炭灰，
      顯與常情不符，故其所辯並不足採信。
（四）另被告於案發時之精神狀況，並未因飲酒而達心神喪失或精神耗弱之事實，業
      據告訴人於原審審判中結證明確（見原審卷第一三九頁），被告亦於偵訊中供
      稱當時意識很清醒（見偵查卷第二十三頁背面），依被告於遭告訴人發現時，
      尚能立即反應而逃跑，未有任何遲鈍緩慢之現象，則其並未因飲酒而影響實施
      犯罪行為之意識，甚為明確。
（五）綜上論述，被告乙○○進入台北市○○區○○街九十號一樓進門處與住宅相連
      之倉庫內以打火機點燃裝有木炭之塑膠袋並確實開始燃燒之事實，業據證人丙○○、丁○○指證明確，其雖辯稱未曾至該處，惟其為丙○○逮捕後，查獲警
      員戊○○發現被告之手為炭灰所沾黑，證人丙○○亦因與被告拉扯而衣袖被沾
      黑，且查獲被告時警員戊○○曾帶同被告前往起火地點加以訊問，被告亦當場
      辯稱係在現場點火抽煙，並於警訊中製作筆錄。告訴人丙○○確實自發現後即
      一直追捕被告，未曾離開過其視線，並當場逮捕，又扣得打火機乙只，故被告
      於偵訊及原審審理中始翻稱其係在被查獲地點抽煙云云，顯係事後飾卸之詞，
      不足採信。復依本件火災現場係位於與住宅相連之倉庫內，乃構成住宅之一部
      分，且被告係放火引燃即易燃燒之木炭，且現場亦有許多易燃物品，有照片在
      卷可參，則被告對於其在倉庫內點火並引燃木炭非僅燃燒該木炭，勢將導致火
      劫蔓延燃燒整戶住宅及其他相連之建物之事實，應有認識及預見，詎其竟貿然
      為點火行為，則其主觀上非僅欲點燃木炭，而係有放火燒燬現供人使用住宅之
      意，應可認定。本件事證明確，被告犯行洵堪認定。至於被告復於上訴意旨再
      請求測謊，惟本件事證已明，核無送測謊之必要，附此敘明。
二、被告係以放火燒燬現供人使用之住宅之故意，著手實施放火行為，雖未燒燬該現
    供人使用之住宅僅燒燬倉庫內之木炭，核被告所為，係犯刑法第一百七十三條第
    三項、第一項之放火燒燬現供人使用之住宅未遂罪。而燒燬該木炭係放火燒燬現
    供人使用住宅犯行之階段行為，不另論以刑法第一百七十五條之罪（最高法院七
    十九年度台上字第一四七一號判例參照）。又查被告曾犯有如事實欄所載之罪，
    並經執行完畢，有台灣高等法院檢察署刑案紀錄簡覆表附卷可參，其於五年內再
    犯有期徒刑以上之本罪，係屬累犯，應依刑法第四十七條之規定，除本刑無期徒
    刑依法不得加重外，就有期徒刑部分，加重其刑。被告著手實施放火之構成要件
    行為而未遂，應依刑法第二十六條前段之規定，按既遂犯之刑度，就有期徒刑部
    分，減輕其刑，並先加後減之。
三、原審認被告罪證明確，適用刑法第一百七十三條第三項、第一項、刑法第四十七
    條、第二十六條前段、第三十八條第一項第二款。並審酌被告有多次犯罪前科素
    行不佳，惟係因飲酒一時失慮而觸犯刑罰之犯罪動機、目的，其犯罪手段有造成
    重大危害之虞，及其犯後一再飾詞卸責，毫無悔意等一切情狀，量處有期徒刑肆
    年。扣案之打火機乙支係供犯罪所用之物，且屬被告所有，業經被告供承在卷，
    爰依刑法第三十八條第一項第二款之規定，宣告沒收等。經核其認事用法均無不
    合，量刑亦稱妥適，被告上訴意旨否認犯罪，而指摘原判決不當，為無理由，應
    予駁回。
據上論斷，依刑事訴訟法第三百六十八條，判決如主文。
本案經檢察官呂丁旺到庭執行職務。
中      華      民      國     九十一     年    七      月    三十一    日
                                臺灣高等法院刑事第十五庭
                                    審判長法  官  房  阿  生
                                          法  官  雷  元  結
                                          法  官  蔡  光  治
右正本證明與原本無異。
如不服本判決應於收受送達後十日內向本院提出上訴書狀，其未敘述上訴之理由者並
得於提起上訴後十日內向本院補提理由書（均須按他造當事人之人數附繕本）。
                                          書記官  王  才  生
中      華      民      國    九十一      年    八      月      一      日
附錄：本案論罪科刑法條全文
刑法第一百七十三條
放火燒燬現供人使用之住宅或現有人所在之建築物、礦坑、火車、電車或其他供水、
陸、空公眾運輸之舟、車、航空機者，處無期徒刑或七年以上有期徒刑。
失火燒燬前項之物者，處一年以下有期徒刑、拘役或五百元以下罰金。
第一項之未遂犯罰之。
